臺灣高等法院刑事判決
111年度上訴字第2149號
上  訴  人  
即  被  告  林俊慶


指定辯護人  游璧瑜律師（義務辯護）
上列上訴人即被告因違反毒品危害防制條例案件，不服臺灣臺北
地方法院110年度訴字第492號，中華民國111年3月21日第一審判
決（起訴案號：臺灣臺北地方檢察署110年度偵字第10900號），
提起上訴，本院判決如下：
    主  文
原判決撤銷。
林俊慶犯販賣第二級毒品罪，處有期徒刑伍年壹月；又犯販賣第
二級毒品罪，處有期徒刑伍年貳月。應執行有期徒刑伍年拾月。
扣案之行動電話壹支（含門號0000000000號SIM卡壹張）沒收。
未扣案之犯罪所得新臺幣壹仟貳佰元沒收，於全部或一部不能沒
收或不宜執行沒收時，追徵其價額。
    事  實
一、林俊慶明知甲基安非他命係毒品危害防制條例（下稱毒品條
    例）所列管之第二級毒品（下稱甲基安非他命），不得非法
    販賣、持有，竟意圖營利，基於販賣甲基安非他命之犯意，
    以其持用之0000000000號行動電話1支作為聯繫販毒之工具
    （下稱本案手機），分別為下列犯行：
  ㈠於如附表編號1所示日期及時間，林俊慶持本案手機透過通訊
    軟體「LINE」（下稱LINE）與謝臺友為如附表編號1所示之
    對話及通話內容，雙方達成甲基安非他命數量約0.5公克、
    價格新臺幣（下同）1,200元之毒品交易合意後，林俊慶即
    於民國109年12月17日下午5時12分至下午5時24分間許，在
    新北市○○區○○街00號前之「50嵐碧潭店」對面某處，由林俊
    慶交付數量約0.5公克之甲基安非他命予謝臺友，謝臺友並
    交付林俊慶1,200元，而完成毒品交易。
　㈡於如附表編號2所示日期及時間，林俊慶持本案手機透過LINE
    與謝臺友為如附表編號2所示之對話及通話內容，雙方達成
    甲基安非他命數量約1公克、價格2,500元之毒品交易合意，
    並約定由謝臺友騎乘其所有之車牌號碼000-000號重型機車
    搭載林俊慶前往林俊慶毒品上游處取得甲基安非他命賣予謝
    臺友。謝臺友即於109年12月23日凌晨0時許騎乘前開機車搭
    載林俊慶至新北市新店區○○路○段00巷某房屋內，由林俊慶
    向真實姓名、年籍均不詳、綽號「黑哥」（或稱「黑人」，
    下稱「黑哥」）之成年人取得約1公克之甲基安非他命後，
    將該數量約1公克之甲基安非他命交予謝臺友，謝臺友因現
    金不足，林俊慶並同意謝臺友事後再給付價金2,500元，而
    完成毒品交易。嗣後，林俊慶於如附表編號3、4所示日期及
    時間，以本案手機透過LINE與謝臺友為如附表編號3、4所示
    之對話內容向謝臺友催討毒品價金，惟謝臺友並未給付該2,
    500元之毒品價金。嗣員警於110年3月28日晚間6時55分許，
    在臺北市○○區○○路000巷0號前查獲林俊慶，並扣得本案手機
    ，而悉上情。
二、案經臺灣臺北地方檢察署（下稱臺北地檢署）檢察官指揮臺
    北市政府警察局文山第二分局（下稱文山二分局）偵查後起
    訴。
    理  由
一、證據能力方面
  ㈠供述證據部分
　⒈按被告以外之人於審判外之言詞或書面陳述，雖不符刑事訴
    訟法第159條之1至第159條之4之規定，而經當事人於審判程
    序同意作為證據，法院審酌該言詞陳述或書面陳述作成時之
    情況，認為適當者，亦得為證據；當事人、代理人或辯護人
    於法院調查證據時，知有第159條第1項不得為證據之情形，
    而未於言詞辯論終結前聲明異議者，視為有前項之同意；刑
    事訴訟法第159條之5定有明文。被告或辯護人於審判期日言
    詞辯論終結前，固得以言詞或書面，就被告以外之人於審判
    外之陳述，向法院聲明異議，爭執該傳聞證據之證據能力。
    惟被告或辯護人於言詞辯論終結前，雖曾爭執證據能力，然
    最終已表示對證據能力無意見者，既經被告或辯護人審酌考
    量，自應以其最後之表示為準，認其並未聲明異議（最高法
    院101年度台上字第5672號判決意旨參照）。
　⒉上訴人即被告林俊慶及其辯護人固曾於本院準備程序時主張
    ：證人即被告之毒品交易對象謝臺友於警詢及偵查中證述，
    均無證據能力等語（見本院卷第76頁），惟被告及其辯護人
    嗣後於本院審理程序，均已不爭執該等證述之證據能力（見
    本院卷第103頁），且迄至言詞辯論終結前亦未再聲明異議
    ，堪認被告與其辯護人均已不爭執謝臺友於警詢及偵查中證
    述之證據能力，本院審酌謝臺友於警詢及偵查中證述之製作
    情況，尚無違法不當或證明力明顯過低之瑕疵，認以之作為
    證據，應屬適當，依上開法條說明，謝臺友於警詢及偵查中
    之證述，自具有證據能力。
　⒊此外，本判決下列認定事實所引用之被告以外之人於審判外
    所為之供述證據資料，公訴人、被告及其辯護人對本院提示
    之卷證，均表示對於證據能力沒有意見而不予爭執（見本院
    卷第103至105頁），且迄至言詞辯論終結前亦未再聲明異議
    ，本院審酌上開證據資料製作時之情況，尚無違法不當或證
    明力明顯過低之瑕疵，亦認以之作為證據，應屬適當，均得
    作為證據使用。　
  ㈡非供述證據部分
　　本判決下列認定事實所引用之非供述證據，並無證據證明係
    公務員違背法定程序取得之證據，且與本件待證事實具有自
    然之關聯性，均得作為證據。
二、認定事實所憑之證據及理由
　㈠上開事實欄一所載販賣第二級毒品2次之犯行，業據被告於本
    院審理時坦承不諱（見本院卷第102至103、106至107頁），
    並據謝臺友於警詢、偵查及原審審理時證述綦詳（見臺北地
    檢署110年度他字第1852號卷【下稱他卷】第25頁反面至第2
    7頁、第29至37、39、43、127至129頁、臺北地檢署110年度
    偵字第10900號卷【下稱偵卷】第35至54頁、原審卷第299至
    323頁），復有文山二分局110年2月2日偵查報告、109年12
    月24日北市警文二分刑字第1093023495號刑事案件報告書、
    興隆所涉嫌違反毒品條例採證照片及查獲之毒品照片、交通
    部民用航空局航空醫務中心110年1月6日航藥鑑字第0000000
    號毒品鑑定書、被告與謝臺友之LINE對話紀錄截圖、監視器
    錄影畫面截圖、通聯調閱查詢單、臺新銀行帳號0000000000
    000號帳戶之客戶基本資料、文山二分局110年3月29日北市
    警文二分刑字第1103000224號刑事案件報告書、自願受搜索
    同意書、文山二分局110年3月28日搜索扣押筆錄、扣押物品
    目錄表、扣押物品收據、偵辦毒品條例案證物相片、Google
    地圖頁面截圖、車輛詳細資料報表、文山二分局扣押物品清
    單、扣押物品照片等件在卷可佐（見他卷第7至8、19至21、
    49至51、53、91至93、95至99、101至105頁、偵卷第3至5、
    73至81、83、117至119、121、125至129、139至143、145、
    151頁、原審卷第53、55至57頁），並有本案手機扣案可資
    佐證，足認被告上開任意性自白與事實相符，堪以採信。
　㈡再衡諸常情，販賣甲基安非他命係違法行為，非可公然為之
    ，亦無公定價格，販賣者販入後可任意分裝增減其份量再行
    出售，而每次交易之價格、數量，亦隨時依交易對象、當時
    行情而變動，一般民眾均知政府一向對毒品之查禁森嚴，且
    重罰不予寬貸，衡情倘非有利可圖，絕無平白甘冒被嚴查重
    罰高度風險之理，被告對該等情事當知之甚稔，是被告主觀
    上當具販賣甲基安非他命以營利之犯意。
　㈢綜上所述，被告確有各如事實欄一、㈠、㈡所載販賣第二級毒
    品犯行，本案事證明確，應依法論科。
三、論罪
  ㈠按甲基安非他命屬毒品條例第2條第2項第2款所規定之第二級
    毒品。核被告如事實欄一、㈠、㈡所為，均係犯毒品條例第4
    條第2項之販賣第二級毒品罪。其販賣毒品前持有、意圖販
    賣而持有毒品之低度行為，均為販賣毒品之高度行為所吸收
    ，均不另論罪。
　㈡又被告所犯上開2罪間，犯意各別，行為互殊，應予分論併罰
    。　
  ㈢本案不適用毒品條例第17條第1項規定之說明：
　⒈毒品條例第17條第1項所謂「供出毒品來源，因而查獲」，係
    指具體提供毒品來源之資訊，使調查或偵查犯罪之機關或公
    務員知悉而對之發動調查或偵查，並據以破獲者而言。再該
    項所稱「因而查獲」，固不以經檢察官提起公訴或法院判決
    有罪為必要。惟若所供僅有單一指述、別無佐證者，致對該
    被供出之其他正犯或共犯無從為訴追，或嗣後獲不起訴處分
    、判決無罪確定，均仍無前揭減輕或免除其刑規定之適用（
    最高法院110年度台上字第6277號判決意旨參照）。
　⒉被告固於警詢中供稱其毒品來源「黑哥」係林志賢，而林志
    賢所涉販賣第二級毒品罪嫌，而經文山二分局報告臺北地檢
    署檢察官偵辦，有文山二分局110年12月2日北市警文二分刑
    字第1103030400號函、110年9月15日北市警文二分刑字第11
    03009925號刑事案件報告書各1份在卷可參（見原審卷第199
    至205頁），然經臺北地檢署檢察官偵查結果認：被告於該
    案指證先後不一，顯有瑕疵；且卷內無任何被告與林志賢碰
    面或交易之相關對話或通訊資料，堪認被告所述顯與事實不
    符；又文山二分局未查獲林志賢有何販賣甲基安非他命之相
    關證據，尚難單憑被告有瑕疵之證詞，即認定林志賢涉販毒
    之重責等語，而於110年10月8日以110年度偵字第28603號為
    不起訴處分，復經臺灣高等檢察署檢察長於110年11月18日
    以110年度上職議字第9948號駁回再議確定（見原審卷第291
    至293頁），揆諸上開說明，被告所犯本案兩次販賣甲基安
    非他命犯行，即難認其有何供出上游因而查獲情形，尚無適
    用毒品條例第17條第1項規定減免其刑之餘地。
  ㈣刑之減輕事由：
　  按刑法第59條之酌量減輕其刑，必於犯罪之情狀，在客觀上
    足以引起一般同情，認為即予宣告法定低度刑期，猶嫌過重
    者，始有其適用（最高法院51年台上字第899號判例意旨參
    照）。是若依其情狀處以有期徒刑，即足以懲儆，並可達防
    衛社會之目的者，自非不可依客觀之犯行與主觀之惡性二者
    加以考量其情狀，是否有可憫恕之處，適用該條規定酌量減
    輕其刑，期使個案裁判之量刑，能斟酌至當，而符比例原則
    。被告本案販賣甲基安非他命之次數僅2次，販售對象亦僅1
    人，交易金額、數量均微，對社會之整體危害較輕，無法與
    毒品大盤、中盤相提並論，堪認其客觀犯行及主觀惡性不能
    謂重大，而有可憫恕之處。倘就其販賣第二級毒品之上開2
    犯行，各論處毒品條例第4條第2項之法定最低本刑有期徒刑
    10年，於其犯罪情狀而言，仍嫌過重，而得於客觀上足以引
    起一般同情，是就被告如事實欄一、㈠、㈡所載之販賣第二級
    毒品罪（2罪），均依刑法第59條規定，酌量減輕其刑。
四、上訴之判斷：
　　原審認被告罪證明確，予以論罪科刑，固非無見。惟被告於
    本院審理中已坦承犯行，犯後態度良好，原審未及審酌此一
    有利被告之量刑事由，量刑基礎已有不同，被告執此提起上
    訴請求從輕量刑，為有理由，自應由本院將原判決撤銷，另
    為適法之判決。
五、科刑審酌事項　　
　㈠爰審酌被告不思依循正軌賺取金錢，僅為牟個人私利，無視
    政府反毒政策、宣導及他人身心健康，仍意圖營利而販賣毒
    品予他人施用，影響所及，非僅使他人之生命、身體將可能
    受其侵害，社會、國家之法益亦不能免，為害之鉅，當非個
    人一己之生命、身體法益所可比擬，自應嚴厲規範，惟其販
    售毒品之時間甚短，較諸販毒集團或大盤商，尚屬零星小額
    ，販售數量及販賣所得金額尚非鉅額，及被告犯罪後終能坦
    承犯行，已見悛悔之意，暨其於原審審理時自陳高中肄業、
    需撫養父母親、配偶、月薪約4萬5,000元至5萬元（見原審
    卷第243、328頁）之智識程度、家庭經濟、生活狀況等一切
    情狀，分別改量處如主文第2項所示之刑。
  ㈡又數罪併罰之定應執行之刑，係出於刑罰經濟與責罰相當之
    考量，並非予以犯罪行為人或受刑人不當之利益，為一種特
    別的量刑過程，相較於刑法第57條所定科刑時應審酌之事項
    係對一般犯罪行為之裁量，定應執行刑之宣告，乃對犯罪行
    為人本身及所犯各罪之總檢視，除應考量行為人所犯數罪反
    應出之人格特性，並應權衡審酌行為人之責任與整體刑法目
    的及相關刑事政策，在量刑權之法律拘束性原則下，依刑法
    第51條第5款之規定，採限制加重原則，以宣告各刑中之最
    長期為下限，各刑合併之刑期為上限，但最長不得逾30年，
    資為量刑自由裁量權之外部界限，並應受法秩序理念規範之
    比例原則、平等原則、責罰相當原則、重複評價禁止原則等
    自由裁量權之內部抽象價值要求界限之支配，使輕重得宜，
    罰當其責，俾符合法律授與裁量權之目的，以區別數罪併罰
    與單純數罪之不同，兼顧刑罰衡平原則。本院考量被告所犯
    各罪之罪質、侵害法益均屬相同，對侵害法益之效應有限，
    且其行為態樣、手段、動機均相似，犯罪之時間密接，各罪
    間之關係獨立性偏低，其透過各罪所顯示之人格面亦無不同
    ，於併合處罰時之責任非難重複程度高，且犯後已自白犯行
    ，坦然面對法律制裁，尚無明顯之反社會人格，並考量日後
    復歸社會之可能性，爰就被告所犯如上開2罪合併定其應執
    行之刑如主文第2項所示。
六、沒收
  ㈠扣案之本案手機，確係被告用以與謝臺友聯絡本案毒品交易
    之工具，業據被告於原審審理時供承在卷（見原審卷第151
    、167至168頁），並經謝臺友證述屬實，自應依毒品條例第
    19條第1項之規定，不問屬於犯罪行為人與否，宣告沒收之
    。
  ㈡被告犯如事實欄一、㈠所示販賣第二級毒品罪所取得之價金為
    1,200元，係被告實際獲得之犯罪所得，雖未經扣案，仍依
    刑法第38條之1第1項前段、第3項之規定，宣告沒收之，並
    諭知於全部或一部不能沒收或不宜執行沒收時，追徵其價額
    。至被告犯如事實欄一、㈡所示販賣第二級毒品罪，因尚未
    實際收取價金2,500元，此為被告於原審供述明確、謝臺友
    於原審證述甚詳（見原審卷第152、305頁），應認此部分並
    無犯罪所得，自無庸宣告沒收及追徵，併此敘明。
據上論斷，應依刑事訴訟法第369條第1項前段、第364條、第299
條第1項前段，判決如主文。
本案由檢察官蔡正雄提起公訴，被告提起上訴，經檢察官鄭堤升
到庭執行職務。
中　　華　　民　　國　　111 　年　　8 　　月　　4 　　日
                  刑事第二十一庭審判長法　官  林怡秀
　　　　　　　　　                    法　官  劉元斐
　　　　　　　　　　　　　　　　　　  法  官  蔡羽玄
以上正本證明與原本無異。
如不服本判決，應於收受送達後20日內向本院提出上訴書狀，其
未敘述上訴之理由者並得於提起上訴後20日內向本院補提理由書
（均須按他造當事人之人數附繕本）「切勿逕送上級法院」。
                                      書記官  陳語嫣
中　　華　　民　　國　　111 　年　　8 　　月　　4 　　日
附錄本案論罪科刑法條全文
毒品條例第4條
製造、運輸、販賣第一級毒品者，處死刑或無期徒刑；處無期徒
刑者，得併科新臺幣3千萬元以下罰金。
製造、運輸、販賣第二級毒品者，處無期徒刑或10年以上有期徒
刑，得併科新臺幣1千5百萬元以下罰金。
製造、運輸、販賣第三級毒品者，處7年以上有期徒刑，得併科
新臺幣1千萬元以下罰金。
製造、運輸、販賣第四級毒品者，處5年以上12年以下有期徒刑
，得併科新臺幣5百萬元以下罰金。
製造、運輸、販賣專供製造或施用毒品之器具者，處1年以上7年
以下有期徒刑，得併科新臺幣1百50萬元以下罰金。
前五項之未遂犯罰之。

附表
編號 日期 對話內容（謝臺友LINE顯示名稱為「金吼糗」、被告LINE顯示名稱為「林俊慶」 卷頁出處 １ 109年12月17日 【謝臺友】小慶（下午1：56） 【被告】怎（下午2：00） 【謝臺友】下班跟我說（下午2：00） 【被告】你要怎樣啊（下午2：01） 【謝臺友】我想要一半（下午2：02） 【被告】嗯（下午4：00） 【被告】（被告致電謝臺友，通話時間21秒）（下午4：39） 【被告】（被告致電謝臺友，通話時間11秒）（下午5：05） 【被告】50嵐等（下午5：06） 偵卷第117頁 ２ 109年12月22日 【謝臺友】（謝臺友致電被告，通話時間23秒）（下午6：18） 【被告】你下班了沒（下午11：16） 【謝臺友】早就下班了（下午11：17） 【被告】過來永業路口（下午11：17） 【謝臺友】（謝臺友致電被告，通話時間48秒）（下午11：18） 【謝臺友】（謝臺友致電被告，通話時間15秒）（下午11：40） 【被告】你人咧？（下午11：42） 偵卷第118頁 ３ 109年12月23日 【被告】（傳送新光銀行提款卡正面照片）（下午8：22） 【被告】下班後轉給我（下午8：23） 偵卷第118至119頁 ４ 109年12月24日 【被告】是轉了沒啊（上午7：13） 【欸告】幹你娘嘞，老毛病又犯了嗎？已讀不回是三小（上午11：39） 【謝臺友】在忙。晚一點（上午11：40） 【被告】忙你娘啦！忙到沒空回訊息嗎？（上午11：41） 【被告】（林俊慶致電謝臺友未接）（下午5：00） 【被告】幹，要這樣玩啦！（下午5：01） 【被告】你娘嘞，沒錢還吃個屁！騙小片鼻，你刀死人嘞，最好         是快跟我連絡喔，不然你會很慘（下午5：10） 偵卷第119頁